臺灣桃園地方法院刑事判決　　　　　　　 99年度易字第989號
公　訴　人　臺灣桃園地方法院檢察署檢察官
被　　　告　歐德權
選任辯護人　林憲同律師
上列被告因賭博等案件，經檢察官提起公訴（99年度偵字第1457
4 號），本院判決如下：
    主  文
歐德權無罪。
    理  由
一、公訴意旨略以：被告歐德權基於在公眾得出入之場所賭博財
    物、意圖營利而供給賭博場所及聚眾賭博之犯意，自民國99
    年5月4日前某日起，在不詳地點，以「金財神運動賭博網站
    」（網址為http:/ /www.xz338.net/），經營網路賭博，利
    用網際網路工具連線至上開可供公眾上網登入之網站，再招
    攬劉正華等不特定多數人進行賭博或與不特定多數人對賭，
    渠等係以具有射倖性之美國職業籃球及職業棒球賽事結果為
    賭博標的，劉正華等賭客須先向被告歐德權取得帳號、密碼
    後，再透過網際網路連結上開網站，輸入帳號、密碼，之後
    即可就網頁顯示之賽事輸贏下注簽賭，其簽賭方式為劉正華
    等賭客以新臺幣（下同）1 萬元押注某球隊比賽輸贏，若押
    中可得9 千元至9 千5 百元不等金額，如未押中，則所下注
    金額即歸被告歐德權所有，被告歐德權並於每禮拜之週一與
    劉正華等賭客進行結算，而以此等方式經營前開運動賭博網
    站牟利。嗣劉正華因陸續積欠被告歐德權20萬元賭債無力償
    還，被告歐德權遂指示劉正華於99年5 月3 日晚間9 時30分
    時許，至桃園縣中壢市○○○街與福州二街口，要求劉正華
    簽發面額為23萬元之本票，並書立同額借據各1 紙作為擔保
    ，約定以10日為1 期，每期支付換算年息為540%之利息3 萬
    元，並預扣首期利息之方式，貸予劉正華20萬元，而收取與
    原本顯不相當之高額利息。嗣於同年月14日晚間9 時許（起
    訴書誤載為5 月4 日晚間8 時，業據檢察官於準備程序中當
    庭更正），在上開地點為警查獲，當場扣得本票及借據各1
    紙，因認被告歐德權涉有刑法第266 條、第268 條及第344
    條之在公眾得出入之場所賭博財物、意圖營利提供賭博場所
    、聚眾賭博及重利罪嫌。
二、按被告未經審判證明有罪確定前，推定其為無罪；又犯罪事
    實應依證據認定之，無證據不得認定犯罪事實；又不能證明
    被告犯罪者，應諭知無罪之判決，刑事訴訟法第154 條第1
    項、第2 項及第301 條第1 項分別定有明文。又事實之認定
    ，應憑證據，如未能發現相當證據，或證據不足以證明，自
    不能以推測或擬制之方法，為裁判基礎（最高法院40年台上
    字第86號判例要旨參照）。另認定犯罪事實所憑之證據，雖
    不以直接證據為限，間接證據亦包括在內；然而無論直接或
    間接證據，其為訴訟上之證明，須於通常一般之人不致有所
    懷疑，而得確信其為真實之程度者，始得據為有罪之認定，
    倘其證明尚未達到此一程度，而有合理之懷疑存在時，即無
    從為有罪之認定，最高法院亦著有76年台上字第4986號判例
    可資參照。況刑事訴訟法第161 條第1 項亦規定，檢察官就
    被告犯罪事實，應負舉證責任，並指出證明之方法，是檢察
    官對於起訴之犯罪事實，應負提出證據及說服之實質舉證責
    任，倘其所提出之證據，不足為被告有罪之積極證明，或其
    指出證明之方法，無從說服法院以形成被告有罪之心證，基
    於無罪推定之原則，自應為被告無罪判決之諭知（最高法院
    92年台上字第128 號判例要旨參照）。次按，被害人之指訴
    ，係以使被告受刑事訴追為目的，其指訴是否與事實相符，
    仍應調查其他證據，以資審認，即需藉由補強證據之存在，
    以增強或擔保告訴人陳述之證明力，必被害人所述被害情形
    ，無瑕疵可指，且就其他方面調查，又與事實相符，始足據
    為有罪判決之基礎（最高法院99年度台上字第710 號判決參
    照）。
三、證據能力方面：
    本案所引用之供述及非供述證據，經本院依法踐行調查證據
    程序，檢察官、被告、辯護人均不爭執各該證據之證據能力
    ，且亦查無依法應排除其證據能力之情形，是後述所引用證
    據之證據能力均無疑義，先予敘明。
四、本件公訴人認被告歐德權涉有前揭在公眾得出入之場所賭博
    財物、意圖營利供給賭博場所、聚眾賭博及重利罪之犯行，
    無非係以：證人劉正華之證述及扣押筆錄、扣押物品目錄表
    、金財神賭博網站登錄畫面翻拍照片1 張、本票及借據各1
    紙為主要論據。然訊據被告歐德權堅詞否認有何上開犯行，
    辯稱：伊並未經營金財神運動賭博網站，伊於99年3 、4 月
    間借給劉正華16萬元，在同年4 月底結算利息、紅利後變成
    21 萬 元，於99年5 月4 日再結算1 次則為23萬元，伊希望
    劉正華給伊一個保障，所以劉正華簽借據及本票給伊，然在
    簽本票及借據之前，劉正華都沒有給伊利息等語，經查：
  (一)在公眾得出入之場所賭博財物、意圖營利提供賭博場所、聚
    眾賭博部分：
    證人劉正華雖於警詢、偵訊及本院審理時均證稱：伊經由同
    事介紹得知被告有經營職棒、職籃的網站簽賭，伊跟被告說
    要玩，被告遂以簡訊傳送網站的帳號、密碼給伊，並稱如伊
    下注1 萬元，押中的話可拿9 千元或9 千5 百元，一週以現
    金結一次帳，輸贏則紀錄於網站內；被告架設之賭博網站名
    字換來換去，如星球、國際等賭博網站，伊在上開數網站簽
    賭迄今共輸了2 百多萬元現金，於98年5 月間則積欠30萬元
    賭債，伊付不出來後辦理退休，退休金於同年7 月份下來，
    其間產生2 個月之利息，故該次伊支付給被告總計52萬元，
    上開金額皆已給付給被告。99年5 月3 日該次結帳伊在金財
    神賭博網站輸了20萬7 千6 百元，其中7 千6 百元伊給被告
    現金，剩下的款項被告叫伊10天內要還23萬元，伊遂簽發票
    面金額23萬元之本票，並於同日簽立借據云云（見臺灣桃園
    地方法院檢察署99年度偵字第14574 號卷第4 頁至第6 頁、
    第31頁至第32頁、本院易字卷第21頁至第23頁反面），並以
    卷附99年5 月4 日簽發、票面金額23萬元之本票及借據各1
    紙供佐；惟就上開本票及借據內容觀之，其上並未記載證人
    劉正華簽立借據、本票之原因關係為何，衡情僅能推知證人
    劉正華有要償還被告23萬元之意思表示而已。次查，本案經
    警依上揭證人所陳內容上網蒐證，查得卷附之金財神運動網
    站登錄畫面翻拍資料1 紙（見同上偵查卷第18頁），固能證
    明有上開網站存在之事實，惟因證人所提供之帳號密碼並無
    法登入該網站查證是否涉有賭博等犯罪事證，自無法僅憑該
    網站首頁列印畫面翻拍照片，遽論該網站確屬賭博網站，或
    該網站係由被告架設、並提供帳號、密碼予證人劉正華之事
    實。且經本院遍查卷內事證，本件除證人劉正華之證述外，
    復無任何證據足以證明被告有經營證人劉正華所指述之賭博
    網站，是尚難僅憑證人之證述驟認被告有何在公眾得出入之
    場所賭博財物、意圖營利提供賭博場所、聚眾賭博之犯行。
  (二)重利部分：
    按刑法第344 條重利罪成立之要件為1.乘人急迫、輕率或無
    經驗，貸以金錢或其他物品，2.取得與原本顯不相當之重利
    。在第一條件，係指明知他人出於急迫、輕率或無經驗，而
    利用機會故為貸與，在第二條件，係指就原本利率、時期核
    算及參酌當地之經濟狀況，較之一般債務之利息，顯有特殊
    之超額者而言，最高法院著有27年上字第520 號判例意旨可
    資參照。經查，證人劉正華於警詢、偵訊及本院審理時從未
    敘及其有何出於急迫、輕率、無經驗而向被告借貸金錢之事
    實，依其證述內容可知，其與被告間並無何借貸關係，僅有
    賭債甚明，則證人劉正華為償還賭債而簽立本票、借據，或
    因逾期清償所支付之利息，顯與借貸契約及約定之利息迥異
    ，是縱證人劉正華之指述為真，亦難謂該當重利罪之構成要
    件。又本件被告雖供稱：99年5 月4 日劉正華簽發票面金額
    23萬元之本票1 紙，係因同年3 月12日開始劉正華先打電話
    向伊借10萬元，伊當時沒有這麼多錢，所以先借給劉正華5
    萬元，之後3 月23日劉正華再向伊借錢，並說要先給伊2萬
    元紅利，叫伊再借其3 萬元，湊成10萬元，伊遂同意借款；
    之後4 月3 日劉正華再向伊借3 萬元、4 月13日再借5 萬元
    ，期間劉正華允諾多貼給伊3 萬元紅利，故伊總計借給劉正
    華本金16萬元，劉正華並答應給伊紅利7 萬元等情（見本院
    易字卷第27頁及反面），然此情與證人劉正華之證述不符，
    卷內復無其他證據可資證明被告前揭供述與事實相符，本院
    無由認定被告有利用證人劉正華急迫、輕率、無經驗而貸與
    證人劉正華金錢之行為，此外，公訴人就此構成要件復未能
    舉證以實其說，是尚難僅憑卷附之前開本票、借據即驟認被
    告有何重利之犯行。
  (三)至辯護人於本院審理中聲請調查證人劉正華參加所有電腦網
    站賭博的紀錄資料及96年至98年間華南銀行楊梅分行帳戶資
    料，用以證明證人劉正華是否於98年5 月前因賭債交付2 百
    多萬元之事實；另公訴人亦聲請調查上開帳戶明細資料，待
    證事項則為證人劉正華有無於98年5 月間提領52萬元之事實
    ，並聲請傳訊證人即劉正華之妻薄幼蘭，以佐證證人劉正華
    簽賭之情形。惟按與待證事實無重要關係、待證事實已臻明
    瞭無再調查之必要者，均得不予調查，刑事訴訟法第163 條
    之2 定有明文。查本件證人劉正華是否於98年5 月前因賭博
    而自其華南銀行楊梅分行帳戶內提領2 百多萬元及52萬元款
    項之事實，並無法憑之推論證人劉正華嗣後如何花用或確有
    用於本案起訴書所指之網路賭博行為，此部分顯與待證事實
    無重要關係。次查，證人劉正華之妻薄幼蘭僅從證人劉正華
    口中知悉其參加賭博網站簽賭乙事，但就簽賭細節並不知情
    ，亦未曾涉入證人劉正華向被告協商上揭債務或交付被告現
    金之事，此有證人劉正華於本院審理時之證述可資佐證（見
    本院易字卷第25頁及反面），足見薄幼蘭就本件被告有無在
    公眾得出入之場所賭博財物、意圖營利提供賭博場所、聚眾
    賭博及重利等犯罪事實均未親身見聞，檢察官上開調查證據
    之聲請即難認與本件犯罪事實有何關連及必要性，應予駁回
    ，附此敘明。
五、綜上事證，本件起訴意旨認被告歐德權所涉前開在公眾得出
    入之場所賭博財物、意圖營利提供賭博場所、聚眾賭博及重
    利犯行之證據，顯尚未達於通常一般之人均不致有所懷疑，
    而得確信其為真實之程度。此外，復查無其他積極證據，足
    資證明被告確有公訴人所指之前開犯行，本件既不能證明被
    告犯罪，自應依法就被告為無罪之諭知。
據上論斷，應依刑事訴訟法第301 條第1 項，判決如主文。
本案經檢察官張聰耀到庭執行職務。
中    華    民    國    100     年    1   月    31    日
                  刑事第十二庭審判長  法  官  許雅婷
                                      法  官  羅國鴻
                                      法  官  陳威帆
以上正本證明與原本無異。
如不服本判決應於收受判決後10日內向本院提出上訴書狀，並應
敘述具體理由。其未敘述上訴理由者，應於上訴期間屆滿後20日
內向本院補提理由書( 均須按他造當事人之人數附繕本) 「切勿
逕送上級法院」。
                                      書記官  吳玉蘭
中    華    民    國   100    年    1     月    31    日